臺灣屏東地方法院刑事判決　　　　　　　100年度易字第592號
公　訴　人　臺灣屏東地方法院檢察署檢察官
被　　　告　楊茂慶
上列被告因竊盜案件，經檢察官提起公訴（100 年度偵字第2572
號），被告於準備程序就被訴事實為有罪之陳述，經本院告知簡
式審判程序意旨，並聽取被告與公訴人之意見後，合議庭裁定由
受命法官獨任進行簡式審判程序，判決如下：
    主  文
楊茂慶犯如附表所示之貳罪，均累犯，各處如附表主文欄所載之
刑。應執行有期徒刑壹年伍月，未扣案之T 型扳手壹支沒收之。
    事  實
一、楊茂慶前於民國93年間因竊盜案件，經本院以93年度易字第
    550 號判處有期徒刑1 年2 月確定；又於同年間因施用毒品
    案件，經本院以93 年度訴字第879 號判處有期徒刑7 月、4
    月，應執行有期徒刑9 月確定，上開3 罪嗣經本院以94年度
    聲字第441 號裁定應執行有期徒刑1 年9 月確定，於95年1
    月13日因縮刑期滿假釋出監，並付保護管束，上開3 罪再經
    本院以96年度聲減字第56號裁定各減為有期徒刑7 月、3 月
    又15日、2 月，應執行10月又15日確定，前開假釋嗣經撤銷
    ，迄於96年7 月16日縮刑期滿執行完畢。詎其於99年12月27
    日凌晨2 時許，行至屏東縣屏東市○○街170 號某處前，見
    陳泉泰所有車牌號碼9279-WT 號自用小貨車停放在該處，竟
    意圖為自己不法之所有，基於竊盜之犯意，持其所有客觀上
    足以對人之生命、身體、安全構成威脅，而可供作兇器使用
    之T 型扳手1 支，竊取前開自用小貨車( 經警發還陳泉泰)
    ，得手後供己為代步工具使用。
二、其復於同日中午12時許，駕駛上開所竊得之自用小貨車行至
    屏東縣九如鄉東寧140 號旁某處，另意圖為自己不法之所有
    ，基於竊盜之犯意，先持其於該處所拾得之木棍1 支及石頭
    1 個( 均非兇器) ，破壞孫威昶所看管置於該處之警衛亭之
    玻璃後，再徒手將該警衛亭搬至上開自用小貨車之後車斗上
    ，並駛離現場後，嗣其再以徒手方式將該警衛亭之鋁門予以
    拆解成4 塊，欲變賣供己花用。惟於同日13時35分許，其駕
    駛上開自用小貨車行經屏東線九如鄉○○路○ 段附近之產業
    道路旁某處時，為警盤查而逃逸，其並將上開所竊得之鋁門
    窗4 片棄置於屏東縣武洛溪內予以滅跡( 毀損部分未據告訴
    ) ，嗣為警循線而查獲，其在未有偵查犯罪職權之機關或公
    務員發現其前揭此部份竊盜犯罪前，即向查獲之員警坦承其
    此部份竊取鋁門窗之犯行，並接受裁判，另扣得供其犯罪所
    用之木棍1 支及石頭1 個，始查悉上情。
三、案經屏東縣政府警察局里港分局移送臺灣屏東地方法院檢察
    署檢察官偵查起訴。
    理  由
一、本件被告楊茂慶所犯均係死刑、無期徒刑、最輕本刑為3 年
    以上有期徒刑以外之罪，亦非高等法院管轄之第一審案件，
    而被告於準備程序中就被訴事實為有罪之陳述，經本院告知
    被告簡式審判程序之意旨，並聽取被告及檢察官之意見後，
    本院認並無不宜或不得進刑簡式審判程序之處，爰依刑事訴
    訟法第273 條之1 第1 項、第284 條之1 之規定，本院合議
    庭裁定由受命法官獨任進行簡式審判程序，合先敘明。
二、上揭犯罪事實，業據被告楊茂慶於警詢、偵查及本院審理中
    均坦承不諱，核與證人即被害人陳泉泰、孫威昶於警詢中所
    證渠2 人被竊上開物品之情節均大致相符，並有被告於99年
    12月30日出具之自白書、贓物認領保管單、屏東縣政府警察
    局車輛尋獲電腦輸入單各1 紙、屏東縣警察局里港分局扣押
    筆錄、扣押物品目錄表各1 份、本案現場照片14幀( 見警卷
    第25、29、30至43頁) 在卷可稽，足認被告上開任意性之自
    白顯與事實相符，應堪信為真實。是以，本案事證明確，被
    告楊茂慶上開所為竊盜之犯行，均堪以認定。
三、按刑法第321 條第1 項第3 款之攜帶兇器竊盜罪，係以行為
    人攜帶兇器竊盜為其加重條件，此所謂兇器，其種類並無限
    制，凡客觀上足對人之生命、身體、安全構成威脅，具有危
    險性之兇器均屬之，且祇須行竊時攜帶此種具有危險性之兇
    器為已足，並不以攜帶之初有行兇之意圖為必要（最高法院
    著有79年臺上字第5253號判例可資參照）。
  (一)查本件被告楊茂慶就其所為如事實欄第一項所示之竊盜犯行
    時，所攜帶之T 型扳手1 支，既可破壞上揭自用小貨車之車
    門後而竊取之，此業經被告於警詢及本院審理中供陳甚明(
    見警卷第10頁、本院卷第48頁背面) ，且該T 型扳手之材質
    為鐵製，長度約5 公分，前端有彎曲部份，可套上鑰匙孔將
    之轉動後發動汽車，亦具被告於本院審理中供陳明確( 見本
    院卷第48頁背面) ，衡情該T 型扳手該必至為堅硬及銳利，
    若持之揮舞，足徵該T 型扳手顯足以對人之生命、身體、安
    全造成威脅，確屬前揭最高法院判例要旨所指之兇器，要無
    疑義，是被告辯稱該T 型扳手並不足以構成兇器等語( 見本
    院卷第48頁背面) ，要無足為採，附此敘明。
  (二)另被告楊茂慶就其所為如事實欄第二項所示之竊盜犯行時，
    係持其於該處所拾得之木棍及石塊，破壞前揭警衛亭之玻璃
    後，再徒手將該警衛亭搬至上開自用小貨車之後車斗上，嗣
    將該警衛亭之鋁門予以拆解成4 塊等情，業據被告於警詢及
    本院審理中供陳甚明( 見警卷第12頁、本院卷第49頁正面)
    ，惟前揭木棍及石頭，乃屬自然界之物質，亦有卷附之上開
    扣案物之照片在卷可佐( 見偵卷第40頁) ，是該木棍及石頭
    尚難謂係為通常之「器械」，即與刑法第321 條第1 項第3
    款所稱「兇器」有別（最高法院亦著有92年度臺非字第38號
    判決可資為參），併予敘明。
四、次按行為後法律有變更者，適用行為時之法律。但行為後之
    法律有利於行為人者，適用最有利於行為人之法律，刑法第
    2 條第1 項定有明文。查被告楊茂為上開竊盜犯行後，刑法
    第321 條於100 年1 月26日已有修正，並於同年月28日公布
    施行。又按修正前刑法第321 條第1 項第3 款規定：攜帶兇
    器而犯竊盜罪者，處6 月以上、5 年以下有期徒刑；而修正
    後刑法第321 條第1 項第3 款規定：攜帶兇器而犯竊盜罪者
    ，處6 月以上、5 年以下有期徒刑，得併科新臺幣10萬元以
    下罰金。是經比較新舊法之結果，應以修正前之刑法第321
    條第1 項第3 款之規定，對被告較為有利。
五、核被告楊茂慶就事實欄第一項所示之犯行( 即如附表編號1
    所示) ，係犯修正前刑法第321 條第1 項第3 款之攜帶兇器
    竊盜罪；被告楊茂慶就事實欄第二項所示之犯行( 即如附表
    編號2 所示) ，係犯刑法第320 條第1 項之竊盜罪。又被告
    就上開2 罪，犯意各別，行為互殊，應予以分論併罰。另被
    告有如事實欄所載之有期徒刑執行完畢之前科紀錄，有臺灣
    高等法院被告前案紀錄表1 紙在卷可查，其於有期徒刑執行
    完畢後，於5 年以內故意再犯本件有期徒刑以上之2 罪，均
    為累犯，應依刑法第47條第1項 之規定，俱予加重其刑。再
    者，被告於其所為事實欄第二項所示之竊盜犯罪( 即如附表
    編號2 所示) 後，在此部分竊盜犯行未為有偵查犯罪職權之
    機關或公務員知悉前，主動向查獲之員警坦認其所為此部分
    之竊盜犯行等情，有屏東縣政府警察局里港分局九如分駐所
    100 年6 月6 日職務報告及本院100 年7 月25日公務電話記
    錄各1 份（見本院卷第28、51 頁 ）附卷可參，並進而接受
    裁判，是被告此部份之行為，已符合自首要件之規定，應依
    刑法第62條前段之規定，減輕其刑，並與被告此部份所犯(
    即如附表編號2 所示) 應加重部分，依法先加重後減輕之。
    爰審酌被告正值青壯之年，竟意圖不勞而獲，擅自竊取他人
    所有財物，顯已侵害他人財產法益，嚴重危害社會治安，且
    其前有多次竊盜前科，其仍再次違犯本件竊盜罪( 共2 次)
    ，其所為顯屬可議、惟念及其於犯罪後已坦認，態度尚可，
    且其所竊得之上開自用小貨車業已經警發還被害人陳泉泰(
    有前揭贓物認領保管單附卷可按) ，併衡以其所竊財物之價
    值及被害人所受之損害，暨衡及其素行、智識程度、生活狀
    況等一切情狀，分別量處如附表主文欄所載之刑，並合併定
    其如主文所示之應執行刑。
六、沒收：
  (一)未扣案之T 型扳手1 支，係為被告楊茂慶所有，並係供其為
    如事實欄第一項所示之竊盜犯罪( 即如附表編號1 所示) 所
    用之物，業經被告於警詢及本院審理中均供陳在卷( 見警卷
    第10頁、本院卷第48頁背面) ，雖未扣案，然並無證據足資
    證明該T 型扳手1 支業已滅失或不存在，是仍爰依刑法第38
    條第1 項第2 款規定，於被告此部份所犯攜帶兇器竊盜罪(
    即如附表編號1 所示) 所處該項罪刑項下，宣告沒收之。
  (二)另扣案之石頭1 塊及木棍1 支，雖係供被告楊茂慶為如事實
    欄第二項所示之竊盜犯罪( 即如附表編號2 所示) 所用之物
    ，惟該石頭及木棍均係被告於本件竊盜犯罪地點附近所拾得
    ，均非為被告所有之物，亦經被告於本院審理中陳述甚明(
    見警卷第12頁、本院卷第49頁正面) ，又該石頭及木棍均非
    違禁物，是本院自無從諭知宣告沒收，併此敘明。
據上論斷，應依刑事訴訟法第273 條之1 第1 項、第284 條之1
、第299 條第1 項前段，修正前刑法第321 條第1 項第3 款，刑
法第320 條第1 項、第47條第1 項、第62條前段、第51條第5 款
、第38條第1 項第2 款，判決如主文。
本案經檢察官鍾佩真到庭執行職務。
中    華    民    國   100    年    7     月    29    日
                  刑事第一庭   法  官  許瑜容
以上正本證明與原本無異。
如不服本判決，應於收受本判決送達後10日內向本院提出上訴書
狀，其未敘述上訴理由者，並得於上訴期間屆滿後20日內向本院
補提理由書狀（均須按他造當事人之人數附繕本）「切勿逕送上
級法院」
中    華    民    國   100    年    7    月    29    日
                                書記官  龔惠婷
附錄本判決論罪科刑法條全文：
修正前中華民國刑法第321條
犯竊盜罪而有左列情形之一者，處 6 月以上 5 年以下有期徒刑
：
一  於夜間侵入住宅或有人居住之建築物、船艦，或隱匿其內而
    犯之者。
二  毀越門扇、牆垣或其他安全設備而犯之者。
三  攜帶兇器而犯之者。
四  結夥三人以上而犯之者。
五  乘火災、水災或其他災害之際而犯之者。
六  在車站或埠頭而犯之者。
前項之未遂罰之。
中華民國刑法第320條
（普通竊盜罪、竊佔罪）
意圖為自己或第三人不法之所有，而竊取他人之動產者，為竊盜
罪，處5  年以下有期徒刑、拘役或 5 百元以下罰金。
意圖為自己或第三人不法之利益，而竊佔他人之不動產者，依前
項之規定處斷。
前二項之未遂犯罰之。
附表：
┌──┬────┬───────────────────┬───────────┬──┐
│編號│犯罪時間│犯罪方式( 犯罪地點、被害人及所竊物品) │主        文        欄│備註│
├──┼────┼───────────────────┼───────────┼──┤
│ 1  │99年12月│楊茂慶行至屏東縣屏東市○○街170 號某處│楊茂慶犯攜帶兇器竊盜罪│    │
│    │27日凌晨│前，見陳泉泰所有車牌號碼9279-WT 號自用│，累犯，處有期徒刑壹年│    │
│    │2時許   │小貨車停放在該處，持其所有客觀上足以對│，未扣案之T 型扳手壹支│    │
│    │        │人之生命、身體、安全構成威脅，而可供作│沒收之。              │    │
│    │        │兇器使用之T 型扳手1 支，竊取前開自用小│                      │    │
│    │        │貨車( 經警發還陳泉泰) ，得手後供己為代│                      │    │
│    │        │步工具使用。                          │                      │    │
├──┼────┼───────────────────┼───────────┼──┤
│ 2  │99年12月│楊茂慶駕駛上開所竊得之自用小貨車行至屏│楊茂慶犯竊盜罪，累犯，│自首│
│    │27日中午│東縣九如鄉東寧140 號旁某處，先持其於該│處有期徒刑捌月。      │    │
│    │12時許  │處所拾得之木棍1 支及石塊1 個( 均非兇器│                      │    │
│    │        │) ，破壞孫威昶所看管置於該處之警衛亭之│                      │    │
│    │        │玻璃後，再徒手將該警衛亭搬至上開自用小│                      │    │
│    │        │貨車之後車斗上，並駛離現場後，嗣其再以│                      │    │
│    │        │徒手方式將該警衛亭之鋁門予以拆解成4 塊│                      │    │
│    │        │，欲變賣供己花用。                    │                      │    │
└──┴────┴───────────────────┴───────────┴──┘